臺灣南投地方法院民事裁定
110年度消債更字第36號
聲  請  人  
即  債務人  莊淑玲  
代  理  人  袁裕倫律師（法扶律師）
相  對  人  
即  債權人  臺灣土地銀行股份有限公司

法定代理人  何英明  


相  對  人  
即  債權人  元大商業銀行股份有限公司


法定代理人  翁健    
代  理  人  黃勝豐  
相  對  人  
即  債權人  玉山商業銀行股份有限公司

法定代理人  黃男州  
代  理  人  朱逸君  
相  對  人  
即  債權人  台新國際商業銀行股份有限公司

法定代理人  尚瑞強  


相  對  人  
即  債權人  中國信託商業銀行股份有限公司


法定代理人  利明献  


相  對  人  
即  債權人  摩根聯邦資產管理股份有限公司

法定代理人  李文明  
代  理  人  張義育  
相  對  人  
即  債權人  台灣金聯資產管理股份有限公司

法定代理人  施俊吉  


相  對  人  
即  債權人  良京實業股份有限公司

法定代理人  平川秀一郎



上列當事人間更生事件，本院裁定如下：
　　主　文
聲請人即債務人甲○○自民國一百一十年十二月二十二日十六時起
開始更生程序。
命司法事務官進行本件更生程序。
　　理　由
一、按債務人不能清償債務或有不能清償之虞，且無擔保或無優
    先權之本金及利息債務總額未逾新臺幣（下同）12,000,000
    元者，於法院裁定開始清算程序或宣告破產前，得向住所地
    或居所地之法院聲請更生，消費者債務清理條例（下稱消債
    條例）第3條、第5條第1項及第42條第1項分別定有明文。次
    按債務人對於金融機構負債務者，在聲請更生或清算前，應
    向最大債權金融機構請求協商債務清償方案，或向其住、居
    所地之法院或鄉、鎮、市、區調解委員會聲請債務清理之調
    解。消債條例第151 條第1 項亦定有明文。又法院開始更生
    程序之裁定，應載明其年、月、日、時，並即時發生效力。
    法院裁定開始更生程序後，得命司法事務官進行更生程序，
    必要時，得選任律師、會計師或其他適當之自然人或法人一
    人為監督人或管理人，復為消債條例第45條第1 項、第16條
    第1項所明定。
二、本件聲請意旨略以：聲請人即債務人（下稱聲請人）負欠相
    對人即債權人（下稱債權人）已知之債務總金額新臺幣（下
    同）4,437,158元，有不能清償債務之情事，前依消債條例
    規定，於民國110年6月1日向本院聲請與最大債權銀行即債
    權人台新國際商業銀行股份有限公司（下稱台新銀行）進行
    前置調解，經本院於110年7月20日以110年度司消債調字第5
    5號調解不成立。聲請人名下僅有1部106年出廠之機車，投
    保遠雄人壽保險股份有限公司（下稱遠雄人壽）終身壽險部
    分，主契約已辦理減額繳清，現僅有醫療險，目前任職於環
    鴻科技股份有限公司擔任技術員一職，每月平均收入約為26
    ,007元，而每月個人必要支出部分以110年度臺灣地區每人
    每月最低生活費1.2倍為15,946元（計算式：13,288×1.2≒15
    ,946，元以下四捨五入），再加計3名未成年子女扶養費5,0
    00元及母親之扶養費4,500元，共計每月必要支出為25,446
    元，扣除上開費用後仍有餘額561元，聲請人願盡力樽節每
    月清償2,500元，爰依法聲請更生等語。
三、聲請人前揭主張，業據其提出聲請人之身分證、戶籍謄本、
    財產及收入狀況說明書、聲請人之壽險保單首頁、債權人清
    冊、機車行照、聲請人母親及3名未成年子女之戶籍謄本、
    本院109年度家調字第266號離婚事件調解筆錄、聲請人之遠
    雄人壽保險契約一覽表、110年2月至10月之薪資明細表、本
    院110年度司執字第21770號扣押薪資執行命令（以上均影本
    ）、聲請人之財團法人金融聯合徵信中心當事人綜合信用報
    告回覆書、聲請人之全國財產稅總歸戶財產查詢清單、105
    至109年度綜合所得稅各類所得資料清單、聲請人之勞工保
    險被保險人投保資料表暨（明細）等件為憑。經查：
　㈠聲請人前於110年6月1日以書面向本院聲請前置調解，經本院
    以110年度司消債調字第55號前置調解事件受理，於110年7
    月20日調解不成立，業經本院依職權調取本院110年度司消
    債調字第55號前置調解事件卷宗審閱無訛，聲請人聲請更生
    ，應符合消債條例第151條第1項之要件，堪可認定。
　㈡又聲請人陳稱其目前任職於環鴻科技股份有限公司，平均每
    月薪資收入約26,007元，現遭中國信託商業銀行股份有限公
    司（下稱中國信託銀行）聲請強制執行扣押薪資等語，固有
    上開薪資明細表、本院執行命令可證。然因聲請人遭扣押之
    薪資，實際上亦係用以清償聲請人所負欠之債務，故於判斷
    聲請人之清償能力時，自當以其原應領得之薪資作為計算之
    基準，始屬合理。觀諸聲請人所提出之最近半年薪資明細表
    即110年5月至110年10月之每月薪資收入（已扣除勞、健保
    費、就業保險費、福利金及伙食費）分別為110年5月份28,0
    12元、6月份25,996元、7月份24,220元、8月份28,120元、9
    月份22,460元（尚未扣除執行扣款7,987元）、10月份19,09
    2元（尚未扣除執行扣款3,699元）；另聲請人於上開期間每
    月均有加班費，分別為110年5月份6,897元、6月份5,542元
    、7月份5,280元、8月份2,875元、9月份3,705元、10月份37
    8元，尚可認定為其經常性收入；而聲請人於110年5月份端
    午節獎金2,000元及同年8月份中秋節獎金4,700元，或非屬
    經常性收入，得不予計入每月收入，故聲請人110年5月份至
    10月份半年期間，平均每月收入加計加班費，約為2萬8,763
    元【計算式：（28,012＋25,996＋24,220＋28,120＋22,460＋19,
    092＋6,897＋5,542＋5,280＋2,875＋3,705＋378）÷6月＝28,763，
    元以下四捨五入】，惟考量聲請人上開半年期間每月薪資及
    加班費仍有一定之差額，且9月、10月份月薪及10份加班費
    有明顯減少，本院爰以每月約27,000元作為計算聲請人日後
    償債能力之依據。另聲請人陳明以110年度臺灣地區每人每
    月最低生活費1.2倍即15,946元作為其每月必要支出，加計3
    名未成年子女扶養費5,000元及母親之扶養費4,500元，考量
    聲請人負債之現況，該日常生活所需費用，自應節制開支，
    不得有超越一般人最低生活標準之享受，否則反失衡平，經
    核聲請人所列個人每月必要支出，衡諸現今社會一般生活水
    準，尚屬適當，聲請人收入扣除上開支出後尚餘約1,554元
    （計算式：27,000-15,946-5,000-4,500＝1,554）。復聲請
    人陳稱每月願提出2,500元之清償方案，且有友人乙○○願擔
    任聲請人更生方案履行之保證人，堪認聲請人應有固定收入
    履行更生方案，而有重建更生之可能。
  ㈢再者，依據債權人臺灣土地銀行股份有限公司陳報至110年9
    月22日止，其債權額為184,542元（含本金、利息）、元大
    商業銀行股份有限公司陳報至110年9月22日止，其債權額為
    442,490元（含本金、利息）、玉山商業銀行股份有限公司
    陳報至110年9月21日止，其債權額為489,930元（含本金、
    利息）、台新銀行陳報其債權額為1,043,602元、中國信託
    銀行陳報至110年9月24日止，其債權額為522,086元（含本
    金、利息）、摩根聯邦資產管理股份有限公司陳報至110年9
    月22日止，其債權額為1,135,729元（含本金、利息）、台
    灣金聯資產管理股份有限公司陳報至110年9月24日止，其債
    權額為202,957元（含本金、利息）、良京實業股份有限公
    司陳報至110年10月12日止，其債權額為374,563元（含本金
    、利息），合計聲請人負欠無擔保債務總額4,395,899元，
    另聲請人名下僅有106年10月出廠之機車，此外並無財產，
    亦有其全國財產稅總歸戶財產查詢清單可佐。本院審酌聲請
    人之財產收入狀況與聲請人負欠無擔保債務總金額相較，足
    認聲請人確有不能清償債務或有不能清償之虞之情事，且聲
    請人每月收入扣除必要生活費用後仍有餘額，堪認其應有履
    行更生方案之可能，如不予更生重建生活，有違消債條例協
    助債務人重建更生之立法本意。
四、綜上所述，本件聲請人有無法清償債務之虞情事，又所負無
    擔保或無優先權之本金及利息債務總額未逾12,000,000元，
    且未經法院裁定開始清算程序或宣告破產，復查無消債條例
    第6條第3項、第8條或第46條各款所定應駁回更生聲請之事
    由存在，則聲請人聲請更生，核屬有據，應予准許。
五、爰依首揭規定，裁定如主文。
中　　華　　民　　國　　110 　年　　12　　月　　22　　日
                  民事第二庭    法　官  徐奇川　
以上正本係照原本作成
本件不得抗告
中　　華　　民　　國　　110 　年　　12　　月　　22　　日
                                書記官  謝任閎